福建連江地方法院民事判決　　　　　　　　93年度訴字第15號
原　　　告　甲○○
訴訟代理人　丙○○
被　　　告　乙○○
上列當事人間請求返還土地等事件，本院於94年6月7日言詞辯論
終結，判決如下：
    主      文
原告之訴駁回。
訴訟費用由原告負擔。
    事實及理由
一、原告主張：原告有先父陳通佑遺留下來坐落於連江縣南竿鄉
    ○○段390 地號之土地（以下簡稱系爭土地），即古契約書
    上所載「東至財田、西至說田、南至友讓田、北至友財田」
    之範圍，民國28年間原告及其父親陳通佑因經商忙碌，而將
    系爭土地借予原告之堂叔陳妹仔耕作，38年後國軍因防衛需
    要而在系爭土地架設鐵絲網，系爭土地因出入不便而休耕，
    後鐵絲網撤除後，才恢復耕作，此時原告因赴大陸執行特種
    任務被中共捕獲，身陷大陸監獄及勞改農場32年，系爭土地
    仍由陳妹仔之子即被告使用，被告竟趁人之危占用系爭土地
    不歸還，並將系爭土地登記在被告名下，為此，爰依借貸之
    法律關係，請求被告將系爭土地歸還等情。並聲明：被告應
    將南竿鄉○○段390地號土地所有權移轉登記予原告。
二、被告則以：系爭土地係其祖產，當時政府公告，被告即去辦
    理登記，被告在75年即取得系爭土地之所有權，甚且原告已
    從大陸回來甚久，若系爭土地真為原告所有，原告為何經過
    多年才來起訴請求返還系爭土地，是原告之主張不可採。並
    聲明：原告之訴駁回。
三、本件原告主張系爭土地從75年登記為被告所有，為被告所不
    爭執，且有土地登記謄本附卷可參，應堪信為真實。
四、本件原告主張系爭土地係原告及其父親陳通佑於28年間借於
    被告之父親陳妹仔使用，惟為被告所否認，是本件應審究者
    為兩造間是否有成立借貸契約？
  (一)按使用借貸者，謂當事人之一方以物交付他方，而約定他方
    於無償使用後返還其物之契約，民法第464 條定有明文。次
    按依民法第153 條規定，契約之成立，須當事人就契約必要
    之點，互相為一致之意思表示。揆諸前引法律規定，上訴人
    主張兩造間有借貸契約成立乙節，應就約定借用物之內容、
    範圍、面積，約定使用方式、借貸期限起迄時點、及雙方如
    何為合致之意思表示等契約成立必要之點，及貸與物之交付
    ，即土地之點交，舉證以實其說（台灣高等法院著有91年重
    上更(一)字第73號判決可資參照）。再按原告就其主張之事實
    ，應先負舉證之責任，必須證明其為真實後，被告於其抗辯
    事實，始應負證明之責任，此為舉證責任分擔之原則（最高
    法院18年上字第2855號判例、43 年臺上字第377號判例參照
    ）。
  (二)本件原告主張系爭土地係其所有，係以提出古契約書為證，
    並以古契約書上所記載「東至財田、西至說田、南至友讓田
    、北至友財田」之範圍即為現今系爭土地之範圍，古契約書
    上之買受人陳通佑即為原告之父親，以資佐證，惟經本院函
    查連江縣地政事務所，據連江縣地政事務所93年11月26日之
    函文所載「原告所提供之古契約書，因年代久遠，以所載坐
    落位置及四址，無法確認現今之地號」及94年2 月14日之函
    文所載「前開地號之四鄰土地為介壽段387 地號（重測前為
    南中小段1000地號，原所有權人為現所有人陳依國）、介壽
    段389地號（重測前為南中小段1001 地號，原所有權人為現
    所有權人陳經發）、介壽段401地號（重測前為南中小段100
    1 之1地號，原所有權人為現所有權人陳經發）、介壽段402
    地號（重測前為南中小段1004之1 地號，出賣人為陳經明，
    承買人為王連昌），前所有權人並非陳友財、陳說說、陳有
    藍（蘭）等3 人」等語參之，原告雖另主張陳友財之後代為
    陳鶯金，陳依國即為陳鸞金之姪子，陳有藍（蘭）之後代子
    孫為陳經明，陳說說的後代為陳健根、陳益興，然上開古契
    約書是否真實已因年代久遠無從考究，契約書上所載之地理
    位置亦與現今地況不合，系爭土地四周登記之所有權人，顯
    與原告所提出古契約不合，甚且亦未全係上開古契約書上所
    載人名之直系後代，並據證人陳經發於本院審理時結證：其
    係陳有藍之孫子，其不清楚兩造間之紛爭，對於原告所提出
    之古契約書其未見過等語參之，是以本件原告對於系爭土地
    是其所有及借貸予被告等情，並未舉證以實其說。
  (三)原告雖另主張：被告係趁其滯留在大陸期間，因其妻女弱小
    ，於其妻女不知情下，更改系爭土地之所有權狀云云，惟系
    爭土地係由被告於75年申請土地所有權人第一次登記，於被
    告未登記前，尚無人取得系爭土地所有權登記，系爭土地原
    亦非登記於原告名下，此亦有連江縣地政事務所93年11月26
    日連所地字第0930002891號函附卷可參，而被告於75年申請
    登記為系爭土地之所有權人時，原告之女即本件之訴訟代理
    人丙○○亦已30餘歲，並非原告所主張妻弱子幼而無法辦理
    ，是原告上開主張，顯無足採。
五、綜上所述，原告並未舉證證明系爭土地原係其所有，且與被
    告間有使用借貸關係之債權存在，從而原告請求被告應將系
    爭土地所有權移轉登記予原告，為無理由，應予駁回。
六、本件法律關係已臻明確，兩造其餘攻擊方法及未經援用之證
    據，經本院詳予審酌，均與判決結果無礙，爰無逐一論述必
    要，附此敘明。
據上論結，本件原告之訴為無理由，依民事訴訟法第78條，判決
如主文。
中　　華　　民　　國　　94　　年　　6 　　月　　21　　日
                  民事庭法　官　張淑華
以上正本係照原本作成
如對本判決上訴，須於判決送達後20日內向本院提出上訴狀
中　　華　　民　　國　　94　　年　　6 　　月　　21　　日
                        書記官　吳秀治
